臺灣高雄地方法院刑事判決
110年度交簡上字第42號
上  訴  人  臺灣高雄地方檢察署檢察官
被      告  王培桂
00
0000
上列上訴人因被告過失傷害案件，不服本院中華民國109年12月2
9日109年度交簡字第2853號第一審刑事簡易判決（聲請簡易判決
處刑案號：臺灣高雄地方檢察署109年度偵字第15324號），提起
上訴，本院管轄之第二審合議庭判決如下：
    主  文
原判決關於緩刑所附條件部分撤銷。
其他上訴駁回。 
    事  實
一、王培桂考領有普通小客車駕駛執照，於民國108年7月14日14
    時53分許，駕駛車牌號碼000-0000號自用小客車，沿高雄市
    美濃區中華路由東往西方向行駛，途經該路與獅山街交岔路
    口，欲左轉時，本應注意轉彎車應讓直行車先行，而依當時
    天候晴、日間自然光線、柏油路面乾燥、無缺陷、無障礙物
    ，視距良好，並無不能注意之情事，竟疏未注意，貿然左轉
    ，適劉○翔騎乘車牌號碼000-0000號普通重型機車，沿中華
    路由西向東直行至該交岔路口，亦疏未注意該路段限速為每
    小時60公里，而逕以時速約77公里之速度超速行駛至該處，
    因發現王培桂駕駛之自用小客車已煞車閃避不及，劉○翔所
    騎乘之機車車頭因而與王培桂所駕車輛右前車身發生碰撞，
    致劉○翔人車倒地，受有頭部外傷、雙側遠端橈骨骨折、左
    腹股溝及睪丸血腫、左肩撕裂傷、兩膝挫傷併軟骨損傷、左
    手腕韌帶斷裂、雙側腹股溝及陰囊血腫、血腫後右側伸縮性
    睪丸、創傷後右側睪丸萎縮等傷害。嗣王培桂於肇事後，員
    警前往現場處理時，承認為肇事人，自首接受裁判。
二、案經劉○翔告訴暨高雄市政府警察局旗山分局報告臺灣高雄
    地方檢察署檢察官偵查起訴。
    理  由
壹、證據能力
    被告以外之人於審判外之陳述，雖不符刑事訴訟法第159條
    之1至之4等4條之規定，而經當事人於審判程序同意作為證
    據，法院審酌該言詞陳述或書面陳述作成時之情況，認為適
    當者，亦得為證據，刑事訴訟法第159條之5第1項定有明文
    。查本判決所引用之證據資料屬於被告以外之人於審判外之
    言詞、書面陳述者，經上訴人即被告王培桂（下稱被告）於
    本院審理時，表示同意有證據能力（見本院交簡上字卷，下
    稱本院卷第57頁），本院審酌上開證據作成時之情況，無不
    當取供或違反自由意志而陳述等情形，且均與本案待證事實
    具有關聯性，認為以之作為本案之證據亦屬適當，自均具有
    證據能力，而得採為認定被告犯罪事實之證據。
貳、實體部分　　
一、上開犯罪事實，業據被告於警詢、偵查中、原審及本院審理
    時坦承不諱（警卷第9頁、他字卷第53頁、交簡卷第42頁、
    本院卷第56、235頁），核與證人即告訴人劉○翔於警詢、偵
    訊時之證述情節大致相符（警卷第11至14頁、他字卷第51至
    54頁），並有證人即目擊者杜○憲（警卷第15至16頁）、證
    人即事發時坐在被告汽車副駕駛座之王○貿於警詢時之證述
    可佐（警卷第17至18頁），及道路交通事故現場圖、道路交
    通事故調查報告表㈠、㈡-1、道路交通事故談話紀錄表、現場
    照片暨行車紀錄器擷錄照片（警卷39至53、61、65至69、73
    頁）、公路監理電子閘門證號查詢汽車駕駛人資料（交簡卷
    第15頁）、衛生福利部旗山醫院診斷證明書在卷可稽（警卷
    第79至81頁、他字卷第17頁），並經本院勘驗行車紀錄器光
    碟暨至現場履勘，有勘驗筆錄、勘驗現場照片（本院卷第58
    至59、75至83頁）及高雄市政府警察局110年5月19日高市警
    刑鑑字第11032939000號函暨所附刑案現場勘察報告（本院
    卷第85至109頁）在卷可參，足認被告之自白與事實相符，
    並有證據補強，自堪採信。
二、按汽車行駛至交岔路口，轉彎車應讓直行車先行，道路交通
    安全規則第102 條第1 項第7 款定有明文。查被告考領有普
    通小客車駕駛執照，有證號查詢汽車駕駛人資料在卷可查（
    交簡卷第15頁），其應知悉前揭規定，且事發當時天候晴、
    日間自然光線、柏油路面乾燥、無缺陷、無障礙物且視距良
    好，有道路交通事故調查報告表（一）在卷足考（警卷第39
    頁），客觀上無不能注意之情事，被告卻疏未注意，於交岔
    路口貿然左轉，致告訴人劉○翔所騎乘之普通重型機車與被
    告所駕駛之自用小客車發生碰撞，是被告對於本件車禍具有
    過失。又被告之前揭過失，致告訴人受有上載傷勢，有前開
    診斷證明書在卷可佐，足認被告之過失行為與告訴人所受之
    傷害結果間，有相當因果關係。另告訴人所受傷勢並未達重
    傷之程度，亦有財團法人私立高雄醫學大學附設中和紀念醫
    院110年11月9日高醫附法字第1100107748號函（本院卷第17
    1頁）、111年5月27日高醫附法字第1110102863號函（本院
    卷第229頁）在卷為證，附此敘明。  
三、次按行車速度，依速限標誌或標線之規定，道路交通安全規
    則第93條第1項前段亦有明定。查，告訴人雖否認有超速之
    情事，並以書狀表示車禍當下即送醫急救，並未製作談話紀
    錄表，從未向警員供稱其時速約70至80公里云云（本院卷第
    14頁），然查：
　㈠本件車禍發生之路段，限速為每小時60公里，有道路交通事
    故調查報告表(一)可佐（警卷第39頁），合先敘明。而告訴
    人於警詢時自陳：我當時車速大約每小時70至80公里等語，
    有卷附道路交通事故談話紀錄表為證（警卷第51頁），則告
    訴人供稱並未向員警供稱其時速為70至80公里云云，與談話
    紀錄表所記載過程不符，已有可疑。且告訴人辯稱並未製作
    談話紀錄表云云，經本院勘驗高雄市政府警察局旗山分局11
    0年4月8日高市警旗分偵字第11070676500號函檢附之談話紀
    錄光碟（本院卷第37頁），勘驗結果略以：員警身穿黃色上
    衣，在畫面左側打筆錄，告訴人身穿黑色上衣，在畫面中，
    而製作筆錄的地點應為公務機關之辦公室，後方有身穿制服
    的員警在辦公，告訴人製作筆錄過程，意識正常，可與警察
    溝通；依光碟內容可佐證為警卷第51頁道路交通事故談話紀
    錄表，又光碟內檔案僅00000000-000000-000及00000000-00
    0000-000可開啟，00000000-000000-000無法開啟，故無現
    場車速敘述之相關側錄，有本院勘驗筆錄在卷為憑（本院卷
    第59頁）。則依上開勘驗結果，雖無談話紀錄表中有關車速
    之側錄內容，仍足證該談話紀錄表為告訴人接受警方詢問後
    而製作，則告訴人陳稱未曾製作該談話紀錄表云云，亦非可
    採。
　㈡又本院於110年4月13日勘驗證人杜○憲提供之行車紀錄器檔案
    ，勘驗結果略以：畫面右側出現身穿白上衣、牛仔褲之男子
    （即告訴人），告訴人右前方有一電線桿（行車紀錄器畫面
    顯示時間14：53：42），告訴人持續前行，至肇事路口碰撞
    被告所駕車輛，告訴人因而往前彈起（行車紀錄器畫面顯示
    時間14：53：51），有本院勘驗筆錄在卷可佐（本院卷第58
    頁），足見告訴人係於行車紀錄器畫面顯示時間14時53分42
    秒，通過電線桿現場編號1（電線桿編號為37Q4461 BD14，
    詳下述），於行車紀錄器畫面顯示時間14時53分51秒，與被
    告車輛發生碰撞，歷時約9秒。
　㈢再經本院於110年5月13日10時許，會同高雄市政府警察局刑
    事鑑識中心人員及旗山交通隊警員，至案發地點勘察，依行
    車紀錄器畫面時間，特定告訴人機車所騎乘經過之電線桿，
    以行車紀錄器檔案時間14：53：42，被告騎乘經過電線桿現
    場編號1（37Q4461 BD14）為起始計算點，陸續所經過之電
    線桿，現場依序編號2至8，又現場編號9為碰撞路口中線位
    置，與起始距離為194.27公尺，此有本院勘驗筆錄、現場勘
    察照片、高雄市政府警察局110年5月19日高市警刑鑑字第11
    032939000號函暨其所附刑案現場勘察報告在卷足憑（本院
    卷第75至109頁）。依被告碰撞位置（即碰撞路口中線位置
    ）距離電線桿現場編號1（37Q4461 BD14）距離為194.27公
    尺，歷時約9秒，據以換算告訴人於案發時之機車車速約每
    小時77.708公里，計算式為（194.27/1000）/（9/3600），
    與告訴人自承時速約70至80公里相符，足證告訴人確有超速
    之情事。然告訴人對本件交通事故之發生雖與有過失，惟此
    僅為民事責任過失相抵及刑罰裁量輕重之問題，仍無法解免
    被告過失之責，從而，本案事證明確，被告犯行堪以認定，
    應依法論科。
四、核被告所為，係犯刑法第284條前段之過失傷害罪。原審以
    被告所犯事證明確，適用刑法第284 條前段之規定，並敘明
    被告於肇事後，在未被有偵查犯罪職權之機關或公務員發覺
    前，主動向到場處理員警坦承其為車禍肇事之人，符合自首
    之要件，依刑法第62條前段規定減輕其刑。另以行為人責任
    為基礎，審酌被告本應遵守道路交通安全規則相關規定，以
    維行車安全，竟疏未注意轉彎車應讓直行車先行，於交岔路
    口貿然左轉致發生本件車禍事故，其違反義務情節非輕，並
    使告訴人受有上載傷勢，所為實有不該，惟念被告坦承犯行
    ，衡酌本件車禍之發生被告與告訴人均同為肇事原因，復考
    量被告違反注意義務之程度、告訴人所受傷害非輕，而被告
    始終有賠償告訴人並達成和解之意願，兼衡其於警詢中自陳
    之智識程度、經濟狀況（因涉及個人隱私，故不揭露，詳如
    警詢筆錄受詢問人欄）、如臺灣高等法院被告前案紀錄表所
    示無前科之素行等一切情狀。並就緩刑宣告部分，敘明被告
    未曾因故意犯罪受有期徒刑以上之宣告，有臺灣高等法院被
    告前案紀錄表在卷可稽，素行尚可，茲念其因一時不慎以致
    誤觸刑章，事後坦承全部犯行，頗見悔意，並願意和解，惟
    因雙方金額未有共識而無法和解成立，此未能和解之結果，
    尚難全然歸因於被告，況此無法達成和解之結果，屬於民事
    賠償責任之範疇，自不宜僅因民事責任未能處理完善，即認
    被告罪無可逭，從而認被告經此偵、審程序及科刑判決後，
    應知所警惕而無再犯之虞，前開之刑以暫不執行為當，量處
    有期徒刑2月，諭知以新臺幣（下同）1,000 元折算1 日之
    易科罰金折算標準，並宣告緩刑2 年，以啟自新。　
五、經核此部分原審認事用法並無不當。檢察官以原判決認定告
    訴人亦有超速違規而同為肇事原因，此部分之證據並不充分
    ，證人杜○憲之證詞係其臆測，且告訴人因本件車禍造成嚴
    重傷勢，迄今難以復原，被告自始未與告訴人達成和解，犯
    罪態度不佳，原審認事用法顯有疏漏，量刑顯然過輕等語提
    起上訴。而原審雖以證人杜○憲提供之Google地圖經緯度定
    位及街景畫面資料為據，認告訴人有違規超速之舉，惟經本
    院會同鑑識人員實施現場勘察，並據以換算告訴人於案發時
    之車速約為每小時77公里，已如前述，足徵告訴人確有違規
    超速之情，故告訴人確有超速之過失而同為肇事原因，原審
    認定理由雖與本院不同，但結論相同，因此檢察官上訴指摘
    原審認定告訴人與有過失部分之認事用法有所疏漏云云，即
    非可採。又被告雖未與告訴人達成和解，但係因告訴人與被
    告對於賠償金額並無共識所致，尚難以被告未和解成立即認
    被告犯後態度不佳，何況被告始終坦承犯行，亦在本院審理
    期間給付告訴人賠償金額（詳下述），並當庭表示：車禍因
    自己疏忽沒有注意，讓告訴人受傷很不好意思，我自己受傷
    部分也沒有要求民事賠償等語（本院卷第236頁），而有悔
    意，難認被告犯後態度不佳，因此檢察官之上訴並無理由，
    應予駁回。  
六、撤銷緩刑條件之理由
　　原審判決關於緩刑宣告所附條件（應於判決確定後1 年內向
    告訴人劉○翔支付200,000元）部分，固非無見，然被告於本
    院審理時業將賠償金額972,002元（不含原審判決前已給付
    之強制險理賠金100,641元）全數給付予告訴人，經被告供
    述在卷（本院卷第246至247頁），且有告訴人陳述有收到賠
    償金等語可佐（本院卷第234頁），原審判決未及審酌此情
    ，以命被告於判決確定後1 年內支付告訴人200,000元作為
    緩刑宣告之條件，然而被告既已賠付972,002元完畢，已高
    於原判決所命支付之金額，原判決所附條件（負擔）已無必
    要。原審判決緩刑宣告所附之條件既有上揭未及審酌之處，
    自應由本院就此部分（即原審判決緩刑宣告所附應於判決確
    定後1 年內給付200,000元之條件）予以撤銷。
據上論斷，應依刑事訴訟法第455 條之1 第1 項、第3 項、第36
9 條第1項前段、第368條，判決如主文。
本案經檢察官杜妍慧聲請簡易判決處刑及提起上訴，檢察官姜麗
儒到庭執行職務。
中　　華　　民　　國　　111 　年　　6 　　月　　21　　日
                  刑事第十庭  審判長法  官   曾鈴媖
                                    法  官   吳俞玲
                                    法  官   陳美芳
以上正本證明與原本無異。
本判決不得上訴。
中　　華　　民　　國　　111 　年　　6 　　月　　21　　日
　　　　　　　　　　　　　　　　　   書記官　徐美婷